臺灣新北地方法院刑事裁定
                        111年度聲判字第108號
聲  請  人  宋雅玲
代  理  人  鄭世脩律師
被      告  羅曉菁



上列聲請人因告訴被告侵占案件，不服臺灣高等檢察署檢察長於
民國111年8月9日以111年度上聲議字第7152號駁回再議之處分（
原不起訴處分案號：臺灣新北地方檢察署111年度偵字第14065號
），聲請交付審判，本院裁定如下：
    主  文
聲請駁回。
    理  由
一、本件聲請程序合法：
　　聲請人即告訴人宋雅玲以被告羅曉菁涉犯侵占罪嫌，向司法
    警察提出告訴，經臺灣新北地方檢察署檢察官於民國111年6
    月27日以111年度偵字第14065號為不起訴處分後，聲請人不
    服聲請再議，經臺灣高等檢察署（下稱臺高檢）檢察長以再
    議無理由，於111年8月9日以111年度上聲議字第7152號處分
    書駁回再議，聲請人於111年8月16日收受前開臺高檢處分書
    後，委任律師為代理人，於111年8月25日具狀向本院聲請交
    付審判等情，業經本院調取偵查卷宗核閱無誤，並有刑事聲
    請交付審判狀、刑事委任狀各1份在卷可稽，是本件交付審
    判之聲請，程序上尚無違誤。
二、聲請人原告訴及聲請交付審判意旨：
（一）原告訴意旨略以：被告、聲請人係結識20餘年朋友，聲請
      人於109年5月16日、8月15日、10月8日、12月20日、110
      年2月3日、6月20日，分別以匯款或交付現金方式，委請
      被告保管新臺幣（下同）75萬元、90萬元、100萬元、220
      萬元、300萬元、美金3萬元。被告竟意圖為自己不法之所
      有，基於侵占的犯意，將上開款項易持有為所有而侵占入
      己，並經聲請人多次催討均未返還。因認被告涉有刑法第
      335條第1項侵占罪嫌等語。
（二）聲請交付審判意旨略以：
　　1.雙方法律關係為何，應探求當事人真意，檢察官未命雙方
      共同蒞庭對質，即解釋為借貸，非屬保管，已有疏漏。
　　2.被告雖有其辯解，惟原不起訴處分書未進行調查，且若被
      告未拿到現金，何須於保管條簽名？程序上確有所不完備
      ，是原不起訴處分及再議駁回處分，實嫌率斷，為此依法
      聲請交付審判。　　
三、裁定所依據之法律：
（一）按法院認為交付審判之聲請不合法或無理由者，應駁回之
      。刑事訴訟法第258條之3第2項前段定有明文。「交付審
      判制度」主要目的在建立對於檢察官不起訴或緩起訴裁量
      權制衡之外部監督機制，法院僅就檢察官所為不起訴或緩
      起訴之處分是否合法適當加以審查，以防止檢察機關濫權
      。如檢察官係依據刑事訴訟法第252條規定予以不起訴處
      分者，應審查該處分是否符合該條各款之規定；若係依據
      同法第253條規定為不起訴處分者，則應審查該處分是否
      有裁量逾越或裁量濫用之情形。至於檢察官據以不起訴處
      分之基礎事實，則非法院應行介入審查之對象，蓋法院裁
      定交付審判之前提，乃該案件已經跨越起訴門檻，亦即在
      偵查卷內所存證據，已符合刑事訴訟法第251條第1項規定
      檢察官應提起公訴之情形，否則，縱或法院對於檢察官所
      認定之事實有不同判斷，惟該案件必須繼續偵查始能判斷
      應否起訴者，即該案件並未存有應起訴之犯罪事實及理由
      ，而未到達起訴門檻時，因交付審判審查制度並無如同再
      議救濟制度，得為發回原檢察官續行偵查之設計，法院仍
      應依據現行刑事訴訟法第258條之3第2項前段規定，以聲
      請無理由裁定駁回。
（二）次按認定犯罪，應憑證據，如未能發現相當證據，或證據
      不足以證明，自不能以推測或擬制之方法，為裁判基礎。
      又刑事訴訟法第251條第1項亦規定：「檢察官依偵查所得
      之證據，足認被告有犯罪嫌疑者，應提起公訴。」其所謂
      「有犯罪嫌疑」之起訴條件，雖不以確能證明被告犯罪，
      而毫無合理懷疑之有罪判決之確信為必要，惟仍須依偵查
      所得之證據資料，足認被告有受有罪判決之高度可能，始
      足當之。
四、原不起訴處分書及駁回再議處分書均已明白敘明不起訴及駁
    回再議之理由，其取證及論理並無違反經驗法則或論理法則
    之處：
（一）不起訴處分理由略以：
　　1.被告辯稱：我有還款190萬元給聲請人，其中75萬元是與
      聲請人以美金2萬5,000元互換，另外220萬元部分是我朋
      友向聲請人借款，我只是中間人，又美金3萬元是聲請人
      借我，但未拿到現金等語。
　　2.因聲請人於警詢、偵查陳稱：我與被告是結識20餘年的老
      朋友，聽別人說寫借據較難將錢討回，要被告開立保管單
      ，又被告係以撫養母親、幫胞兄還錢、胞妹遭追殺、需要
      買房子、親屬需要生活費等緣由向我借款，被告簽立的是
      保管單，所以要提告侵占，並非詐欺等語，惟被告所簽立
      之文件名稱為保管單，並且聲請人交付款項顯係基於認識
      20餘年信任所為之借貸關係，是縱被告將款項花用或拒不
      返還，亦與刑法侵占罪之構成要件無涉。
（二）駁回再議處分理由如下：
　　　被告既係向聲請人借錢，可知聲請人與被告間法律關係顯
      屬借貸關係，被告並無易持有為所有之情形，是縱被告將
      款項花用或拒不返還，亦與刑法侵占罪之構成要件無涉，
      是聲請人所指之事實，核與侵占罪之構成要件未合，再議
      意旨仍執陳詞指摘原不起訴處分不當，為無理由。
（三）聲請人固以前揭理由聲請交付審判，惟查：
　　1.聲請人於警詢、偵查明確證稱：被告係以撫養母親、幫胞
      兄還錢、胞妹遭追殺、需要買房子、親屬需要生活費等緣
      由向我借款，聽別人說寫借據較難將錢討回，故要被告開
      立保管單等語，檢察官因認被告、聲請人間法律關係為借
      貸，係檢察官探求當事人真意的方法，與經驗法則並無違
      背，檢察官未命被告、聲請人於偵查庭對質，核屬檢察官
      裁量權之適法行使。
　　2.又交付審判意旨認檢察官疏未調查被告辯解是否可採，明
      顯忽視被告辯解無法證明之消極事實，應不足以作為犯罪
      事實之證明，況經本院細繹原不起訴處分書及駁回再議處
      分書，並反覆詳閱偵查卷宗後，認為檢察官認事用法並無
      違誤，所論述之理由亦未違反經驗法則或論理法則，交付
      審判意旨置已明確論斷說明的事項於不顧，仍執前揭陳詞
      任意指摘，復不存在其他積極證據可認被告有聲請人所指
      侵占犯行，是聲請人認原不起訴處分、駁回再議處分難認
      妥適云云，並不可採。
五、綜上所述，本案依據偵查卷內所有證據，尚不足以證明被告
    涉犯聲請人所指侵占罪嫌，被告犯罪嫌疑應屬不足，難認被
    告有受有罪判決之高度可能，按照上述的說明，檢察官依刑
    事訴訟法第252條第10款規定，對被告為不起訴之處分，嗣
    經臺高檢檢察長駁回再議聲請，均無不當。從而，聲請人聲
    請本件交付審判，為無理由，應予駁回。
據上論斷，應依刑事訴訟法第258條之3第1項、第2項前段，裁定
如主文。
中　　華　　民　　國　　111 　年　　10　　月　　12　　日
                  刑事第一庭  審判長法　官　劉景宜
                                    法　官  王麗芳
                                    法　官  陳柏榮
上列正本證明與原本無異。
本裁定不得抗告。
                                    書記官　王道欣
中　　華　　民　　國　　111 　年　　10　　月　　13　　日